【裁判字號】    99,執消債更,5
【裁判日期】    991111
【裁判案由】    更生事件
【裁判全文】
臺灣澎湖地方法院民事裁定           99年度執消債更字第5號
債  務  人  劉悅琳即劉玉滿
代  理  人  許文贊律師
債  權  人  第一商業銀行股份有限公司
法定代理人  蔡慶年
債  權  人  澳商澳盛銀行集團股份有限公司台北分公司
法定代理人  經天瑞
債  權  人  匯豐(台灣)商業銀行
法定代理人  韋力行
上列當事人聲請消費者債務清理事件，本院裁定如下：
    主  文
債務人所提出如附件一所示之更生方案應予認可，並自本裁定確
定之次月起，於每月十五日給付債權人。
債務人在未依更生條件全部履行完畢前，其生活程度應受如附件
二所示之限制。
    理  由
一、按債務人有薪資、執行業務所得或其他固定收入，法院認更
    生方案之條件公允者，得不經債權人會議可決，逕依債務人
    之聲請或依職權以裁定認可更生方案；法院為認可之裁定時
    ，因更生方案履行之必要，對於債務人在未依更生條件全部
    履行完畢前之生活程度，得為相當之限制，消費者債務清理
    條例第64條第1項、第62條第2項分別定有明文。
二、經查：
    (一)本件債務人聲請更生，前經本院98年度消債更字第17號
        裁定開始更生程序在案，有上開裁定一份在卷可參，又
        債務人確有薪資、執行業務所得或其他固定收入等情，
        亦有債務人現所服務之敬業工程企業行出具之在職證明
        書在卷足憑。
    (二)本件無擔保及無優先權之債務總額為新台幣(下同)22
        4,645元，而債務人第一次所提出之更生方案，其內容
        為：每一個月為一期，每期清償500元，清償期8年，總
        清償額48,000元，清償成數約21.36%。俟經本院通知其
        到院詢問並促其提高清償金額後，債務人同意並提出如
        附件一所示之更生方案，即每一個月為一期，每期清償
        2,000元，清償期8年，總清償額192,000元，清償成數
        約85.46%。
    (三)債務人現在每月之薪資為21,880元，政府補助款為10,
        000元，而其於提出第一次更生方案時，所提列之每月
        生活支出如下：1、膳食費6,000元；2、交通費1,000
        元；3、扶養費、24,000元；4、房租4,000元；5、水電
        費3,000元；6、勞保費329元；7健保費、299元；8、醫
        療費、500元，總共39,128元。姑不論其所列之每月支
        出項目及數額是否合理，如以債務人現在每月薪資約為
        21,880元，而其每月必要生活費用，以98年度內政部主
         計處所公布臺灣省每人每月最低生活費用為9,829元，
        加上其每月所需支出其3名未成年子女之扶養費觀之，
        債務人所提如附件一所示之更生方案，堪認債務人已盡
        其最大能力以清償債務，且其曾向本院明言：在更生方
        案履行期間會盡力節撙開支以履行更生方案。
    (四)至於債權人對附件一所示之更生方案，同意者有第一銀
        行，不同意者有匯豐銀行及澳盛銀行等2債權人，其不同
        意之理由，主要者如下：
        1、債務人月付金額及清償成數偏低，應百分之百清償
           。
        2、依債務人前2年平均薪資所得35,345元(含政府補助)
           ，扣除合理必要支出費用9,829元(含房租支出)及3
           名子女扶養費10,250元(82,000/12個月/2人)後，尚
           餘15,266元可供清償欠繳，債務人所提清償96期，
           月付2,000元之更生方案，實難謂其已盡最大清償誠
           意。
        對債權人上開意見，本院想說明者如下：
        1、對一般人言，每月清償2,000元並非問題，但是對一
           個早年喪夫，含莘茹苦，扶養3名幼小之一介弱女子
           言，其每月清償2,000元，清償成數甚至高達85.46
           %，吾等有識之士豈忍心說其清償過少，清償成數過
           低？對於一個遭逢喪夫喪父之痛的婦孺，吾等難倒
           不應給予溫暖，以稍慰其喪夫喪父之痛，讓他們知
           道人間還是有溫暖，明天還是有希望的嗎？對於孤
           兒寡婦豈宜苦苦相逼？
        2、更生程序之目的旨在促使欠缺清償能力而具有固定
           收入之債務人，於相當期間盡力清償債務後而得以
           免責，俾使其能獲經濟重生，以免因其長期經濟困
           頓所衍生諸多社會問題，所以上開條例並不要求債
           務人須百分之百清償，否則並不能解決其長期經濟
           困頓而大違上開條例之立法目的。
        3、按在本件政府補助款之目的，旨在協助因貧而無立
           錐之地，明顯居於赤貧之本件債務人能夠養育其3名
           未成年子女長大成人，核其性質實非債務人所能任
           意支配，如將之納入債務清償之基金，勢必壓縮3名
           未成年子女之生活費，實在不宜。
三、綜上所述，件債務人有固定收入，且其所提如附件一所示之
    更生方案，其條件核屬公允、適當、可行，且無同條例第63
    條所定不應認可之消極事由存在，故不經債權人會議可決，
    予以認可該更生方案，另並依上開規定，就債務人在未依更
    生條件全部履行完畢前之生活程度，裁定為相當之限制，爰
    裁定如主文。
四、如不服本裁定，應於裁定送達後10日內，以書狀向司法事務
    官提出異議。
中    華    民    國    99    年    11    月    11    日
                  民事庭司法事務官
附件一：更生方案
┌──────────────────────────┐
│壹、更生方案內容                                    │
│1、認可裁定確定之次月起，每一月為一期，共96期。     │
│2、每期清償新台幣(下同)2,000元。                    │
│3、無擔保及無優先權債務總金額：224,645元。          │
│4、清償總金額：192,000元。                          │
│5、清償成數：85.46%                                 │
├──────────────────────────┤
│貳、更生清償分配表                                  │
├──┬───────────┬────┬──────┤
│編號│無擔保及無優先權債權人│債權金額│每期分配金額│
├──┼───────────┼────┼──────┤
│ 1  │    第一商業銀行      │  13,491│      120   │
├──┼───────────┼────┼──────┤
│ 2  │    澳商澳盛銀行      │ 106,694│      950   │
├──┼───────────┼────┼──────┤
│ 3  │    匯豐商業銀行      │ 104,406│      930   │
├──┼───────────┼────┼──────┤
│    │   合         計      │ 224,645│   2, 000   │
└──┴───────────┴────┴──────┘
附件二
債務人在未依更生條件全部履行完畢前，應受下列生活限制：
1、不得為奢侈、浪費之行為。
2、不得為賭博或投機行為。
3、不得為不動產之處分。
4、不得為國外旅遊等消費活動。
5、不得投資金融商品(如股票、基金等)。
6、不得駕駛價值超過新台幣500,000元以上之車輛，但因營業謀
   生所必要者，不在此限。

司法院資訊處製作；財團法人民間司法改革基金會備份。
